【裁判字號】    91,訴緝,23
【裁判日期】    920212
【裁判案由】    偽造文書
【裁判全文】
臺灣嘉義地方法院刑事判決                          九十一年度訴緝字第二三號
    公  訴  人  臺灣嘉義地方法院檢察署檢察官
    被      告  乙○○  男  二.
右列被告因偽造文書案件，經檢察官提起公訴（九十年度偵字第二一八五號），及移
送併辦（臺灣臺南地方法院檢察署九十年度偵字第一三三六號、臺灣彰化地方法院檢
察署九十年度偵字第五一八三、六六九四號），本院判決如左：
    主  文
乙○○共同連續行使偽造之信用卡，處有期徒刑貳年。
偽造之信用卡陸張、財團法人聯合信用卡處理中心商店存根聯上「嚴文宗」之署押拾
貳枚、財團法人聯合信用卡處理中心商店存根聯及顧客存根聯上「顏志耿」之署押各
壹枚、及福元批發倉庫會員卡、變造之「嚴文宗」國民身分證上陳瑞鵬之照片、購物
明細表各壹張均沒收。
    事  實
一、乙○○與姓名、年籍不詳，綽號「小王」之成年男子，為藉由他人之信用卡刷卡
    之方式，達到騙取財物之目的，基於意圖為自己不法所有及基於共同變造國民身
    分證，暨行使偽造之信用卡、私文書、變造證書之概括犯意聯絡，綽號「小王」
    者將他人所偽造之萬泰商業銀行信用卡（卡號000000000000000
    0號）及華僑商業銀行大潤發卡（卡號0000000000000000號）
    各一張交予乙○○，由乙○○先於附表一所示之時間，持上開萬泰商業銀行信用
    卡在遠百愛買臺南店內刷卡消費。其方式係由乙○○冒用不知情的顏志耿之名義
    ，在財團法人聯合信用卡處理中心之客戶存根聯單供乙○○簽名，乙○○乃在財
    團法人聯合信用卡處理中心之客戶存根聯單上偽簽「顏志耿」之姓名，而偽造該
    署押（該財團法人聯合信用卡處理中心一為客戶存根聯，一為商店存根聯，僅在
    客戶存根聯上簽顏志耿名字，會同時複寫在商店存根聯內顯現顏志耿姓名），表
    示係顏志耿消費之意，並將該偽造完成之簽帳單商店存根聯交付於遠百愛買臺南
    店之收銀員以為行使，使該收銀員陷於錯誤，藉此詐騙遠百愛買臺南店之酒類，
    合計新臺幣（下同）五萬一千八百九十八元，，購得之物均交給綽號「小王」者
    轉售圖利，乙○○則分得其中一成之報酬，足以生損害於遠百愛買臺南店、發卡
    銀行及顏志耿。嗣於如附表編號二所示之時間，乙○○重施故技，換持前揭華僑
    商業銀行信用卡再次在遠百愛買臺南店消費時，為該店收銀員發覺，而報警查獲
    ，始未詐得酒類。並扣得上開萬泰商業銀行信用卡、華僑商業銀行大潤發卡各一
    張、信用卡簽帳單商店存根聯、客戶存根聯各一張等物。
二、乙○○與「小王」（起訴書誤載為「黑仔」）承續前揭犯意之聯絡，持綽號「小
    王」交付之他人偽造署名「林文中」之寶島商業銀行（卡號000000000
    0000000）、花旗商業銀行（卡號0000000000000000）
    之信用卡各一張後，由乙○○持卡於附表編號三所示之時間、地點，以上開偽造
    之寶島商業銀行信用卡購買冷氣機，將上開寶島商業銀行信用卡交付收銀員黃雅
    玲刷卡以為行使，惟為該收銀員發覺，而報警查獲，方未詐得冷氣機（價值三萬
    五千四百元）。並扣得花旗商業銀行信用卡、寶島商業銀行信用卡各一張、福元
    批發倉庫會員卡及購物明細表各一張。
三、乙○○與「小王」竟不知悔改，仍承續犯意，並與陳瑞鵬（業經臺灣高等法院臺
    中分院以九十一年度上訴字第四五號判處有期徒刑一年十月確定）均為藉由他人
    之信用卡刷卡之方式，達到騙取財物之目的，基於意圖為自己不法所有及基於共
    同變造國民身分證，暨行使偽造之信用卡、私文書、變造證書之概括犯意聯絡，
    先由綽號「小王」者將他人所偽造如附表編號四至十七所示卡號信用卡，及變造
    之嚴文宗之國民身分證，由陳瑞鵬以每張約一萬五千元之價格向「小王」取得後
    ，即與乙○○共同前往如附表編號四至十七所示壬○○等經營之商店內連續刷卡
    消費。其方式係由陳瑞鵬連續冒用不知情的嚴文宗之名義，在財團法人聯合信用
    卡處理中心之客戶存根聯單供陳瑞鵬簽名，陳瑞鵬乃在財團法人聯合信用卡處理
    中心之客戶存根聯單上偽簽「嚴文宗」之姓名，而偽造該署押（該財團法人聯合
    信用卡處理中心一為客戶存根聯，一為商店存根聯，僅在客戶存根聯上簽嚴文宗
    名字，會同時複寫在商店存根聯內顯現嚴文宗姓名），表示係嚴文宗消費之意（
    其中如附表編號九部份係由陳瑞鵬與乙○○共同至商家消費，由乙○○持信用卡
    偽簽「江建忠」之姓名，表示係江建忠消費之意），並連續將該偽造完成之簽帳
    單商店存根聯交付於壬○○等人以為行使，使壬○○等人陷於錯誤，藉此詐騙壬○○等人之財物，購得之物均交給綽號「小王」者轉售圖利，陳瑞鵬、乙○○則
    分得其中一成之報酬，足以生損害於前開商店、發卡銀行及嚴文宗。嗣於九十年
    七月二十六日二十時三十分許，其二人前往彰化縣彰化市○○路○段六三九號「
    震旦行」購買手機，並於收銀檯結帳時，由陳瑞鵬持上開偽造之萬泰商業銀行信
    用卡，主張為持卡人嚴文宗欲進行刷卡，經該店收銀員發覺有異而報警查獲，始
    未得逞，並扣得上開偽造之信用卡二張、變造之國民身分證一張等物。
二、案經嘉義市警察局第二分局報由臺灣嘉義地方法院檢察署檢察官偵查起訴，及臺
    南縣警察局永康分局報由臺灣臺南地方法院檢察署檢察官、彰化縣警察局彰化分
    局、臺灣彰化地方法院檢察署檢察官移送併辦。
    理  由
一、右揭事實，迭據被告於警訊及偵、審中供認不諱，而被告於審理中供承「小偉」
    及「黑仔」均是「小王」之人，綽號「小偉」、「黑仔」均其所捏造等語（詳本
    院九十二年一月二十九日審判筆錄），核與共同被告陳瑞鵬於警訊及偵查中供述
    及被害人己○○、壬○○、丙○○、康素鑾、盧信達、辛○○、丁○○、楊逢達
    等人；證人甲○○、戊○○於警訊指述、證述情節相符，並有扣案之偽造信用卡
    六張、變造國民身分證一張及財團法人聯合信用卡處理中心商店存根十三張、客
    戶存根聯一張、福元批發倉庫會員卡、購物明細表各一張在卷為憑。而扣案之信
    用卡六張係偽造之情，業經證人王榮田、劉威彥、邱俊榮、李佳鴻、盧信達於警
    訊證陳係屬偽造之信用卡無訛，則被告顯有上開行使偽造信用卡、私文書及變造
    身分證之犯行。本件事證明確，被告犯行洵堪認定。
二、按刑法第二百零一條之一第二項規定「行使前項偽造、變造之信用卡、金融卡、
    儲值卡或其他相類作為簽帳、提款、轉帳或支付工具之電磁紀錄物，或意圖供行
    使之用，而收受或交付於人者，處五年以下有期徒刑，得併科三萬元以下罰金。
    」，業據立法院增訂，並經總統於九十年六月二十日公布，同年月二十二日生效
    。次按以信用卡消費後，商業上所製作之簽帳單內載有其名稱、金額、交易事項
    、日期及持卡人之簽名，係屬私文書，國民身分證則屬關於身分之證明文書。核
    被告所為，係犯刑法第二百零一條之一第二項之行使偽造信用卡罪、第二百十六
    條行使第二百十條之偽造私文書、第二百十六條行使刑法第二百十二條變造證書
    罪，公訴人起訴時因尚未增訂刑法第二百零一條之一第二項，致未及論及該條項
    ，尚有未洽，應予變更（公訴意旨贅載刑法第二百十六條行使第二百二十條第二
    項、第一項之偽造準文書罪）。被告所涉偽造署押之行為係偽造私文書之部分行
    為，又其偽造私文書及變造國民身分證後復持以行使，其偽造及變造之低度行為
    均應為行使之高度行為所吸收，均不另論罪。另被告行使偽造信用卡，以取得對
    價財物之行為，原已包括詐取財物或財產上不法利益之行為在內，應不另成立詐
    欺罪名，公訴意旨贅載被告所為另犯有刑法第三百三十九條第一項之詐欺取財罪
    及同條第三項之詐欺取財未遂罪嫌，亦有未洽。被告與共犯綽號「小王」之男子
    間就附表所示各次犯罪、與共犯陳瑞鵬就附表編號四至十七之實施，有犯意聯絡
    及行為分擔，均為共同正犯。渠等先後多次上開行使偽造信用卡、偽造私文書、
    變造證書之犯行，時間緊接，犯罪構成要件相同，顯係各基於概括之犯意反覆為
    之，皆應依連續犯之規定論以一罪，並加重其刑。被告所犯上開刑法第二百零一
    條之一第二項之罪、第二百十六條行使第二百十條之偽造私文書罪、第二百十六
    條行使刑法第二百十二條變造證書各罪間，有方法結果之牽連關係，依牽連犯之
    規定從一重之行使偽造信用卡罪處斷。又被告所為如附表編號一、二、四至十七
    部份犯行，雖未經起訴，但與已起訴被告所為如附表編號三部份既有連續犯之裁
    判上一罪關係，本院自得併予審理。爰審酌被告犯罪之動機、方法、手段暨遭警
    查獲二次後，仍不知悔改，再度犯案，嚴重危害社會治安等一切情狀，量處如主
    文所示之刑，以示懲儆。又扣案之偽造信用卡六張，應依刑法第二百零五條之規
    定沒收；被告持以購物之福元批發倉庫會員卡、變造之「嚴文宗」國民身分證上
    陳瑞鵬之照片一張為共犯陳瑞鵬所有，均為供犯罪所用之物，購物明細表一張，
    係被告所有因犯罪所得之物，應依刑法第三十八條第一項第二款、第三款沒收。
    再者財團法人聯合信用卡處理中心商店存根聯、客戶存根聯上「顏志耿」署押各
    一枚、財團法人聯合信用卡處理中心商店存根聯上「嚴文宗」署押計十二枚，另
    依刑法第二百十九條之規定宣告沒收。
四、至臺南地方法院檢察署檢察官併案意旨以被告於九十年一月十五日十三時四十七
    分及十四時十分許，先後持卡號安泰銀行卡號000000000000000
    0號及萬泰銀行卡號0000000000000000號信用卡，至遠百愛買
    臺南店分別購買三萬九千二百七十元及三萬一千三百二十元，因認被告此部分亦
    涉有偽造文書等犯行云云。惟查被告堅決否認此部分犯行，且查上開二筆之簽帳
    單之「顏志耿」字跡（詳臺南縣警察局永康分局卷第十五頁、十八頁），與被告
    所承於同日十五時二十分許所簽之簽帳單（詳臺南縣警察局永康分局卷第十七頁
    ）上字跡不符，被告所辯應可採信。此外復查無其他證據證明被告確有公訴人所
    指此部分之犯行，惟公訴意旨認此部分與前揭論罪科刑之罪間有連續犯關係，屬
    裁判上之一罪，爰不另為無罪之諭知，應由檢察官另為偵辦，附此敘明。
據上論結，應依刑事訴訟法第三百條、第二百九十九條第一項前段，刑法第二十八條
、第五十六條、第二百零一條之一第二項、第二百十六條、第二百十條、第二百十二
條、第五十五條、第三十八條第一項第二款、第三款、第二百零五條、第二百十九條
，罰金罰鍰提高標準條例第一條前段，判決如主文。
本案經檢察官李文和到庭執行職務
中      華      民      國    九十二    年      二      月     十二     日
                              臺灣嘉義地方法院刑事第三庭
  法  官  張    育    彰
右正本證明與原本無異。
如不服本判決，應於判決送達後十日內向本院提出上訴狀( 應附繕本 )。
中      華      民      國    九十二    年      二      月     十二     日
                                  書記官  林    秀    敏
附錄本案論罪科刑法條全文
刑法第二百零一條之一：
意圖供行使之用，而偽造、變造信用卡、金融卡、儲值卡或其他相類作為簽帳、提款
、轉帳或支付工具之電磁紀錄物者，處一年以上七年以下有期徒刑，得併科三萬元以
下罰金。
行使前項偽造、變造之信用卡、金融卡、儲值卡或其他相類作為簽帳、提款、轉帳或
支付工具之電磁紀錄物，或意圖供行使之用，而收受或交付於人者，處五年以下有期
徒刑，得併科三萬元以下罰金。
刑法第二百一十條：
 (偽造變造私文書罪)
偽造、變造私文書，足以生損害於公眾或他人者，處五年以下有期徒刑。
刑法第二百一十二條：
 (偽造變造特種文書罪)
偽造、變造護照、旅券、免許證、特許證及關於品行、能力服務或其他相類之證書、
介紹書，足以生損害於公眾或他人者，處一年以下有期徒刑、拘役或三百元以下罰金
。
刑法第二百一十六條：
 (行使偽造變造或登載不實之文書罪)
行使第二百十條至第二百十五條之文書者，依偽造、變造文書或登載不實事項或使登
載不實事項之規定處斷。
刑法第三百三十九條：
 (普通詐欺罪)
意圖為自己或第三人不法之所有，以詐術使人將本人或第三人之物交付者，處五年以
下有期徒刑、拘役或科或併科一千元以下罰金。
以前項方法得財產上不法之利益或使第三人得之者，亦同。
前二項之未遂犯罰之。
附表：
┌──┬───┬─────┬──────┬───────┬────────┐
│編號│被害人│時      間│地        點│  損 失 財 物 │  信用卡卡號    │
├──┼───┼─────┼──────┼───────┼────────┤
│一  │遠百愛│90‧01‧15│臺南縣永康市│伍萬壹仟捌佰玖│0000000000000000│
│    │買臺南│15時20分  │中正南路五三│拾捌元        │                │
│    │店    │          │三號        │              │                │
├──┼───┼─────┼──────┼───────┼────────┤
│二  │遠百愛│90‧01‧15│臺南縣永康市│              │0000000000000000│
│    │買臺南│15時30分  │中正南路五三│              │    │
│    │店    │          │三號        │              │                │
├──┼───┼─────┼──────┼───────┼────────┤
│三  │福元百│90‧04‧01│嘉義市○○路│              │0000000000000000│
│    │貨    │          │三四六巷二十│              │                │
│    │      │          │一號        │              │                │
├──┼───┼─────┼──────┼───────┼────────┤
│四  │壬○○│90‧07‧26│彰化縣彰化市│參萬貳佰玖拾元│0000000000000000│
│    │      │16時29分  │中山路二段  │              │                │
│    │      │          │639號       │              │                │
├──┼───┼─────┼──────┼───────┼────────┤
│五  │壬○○│90‧07‧26│彰化縣彰化市│壹萬壹仟柒佰玖│0000000000000000│
│    │      │16時05分  │中山路二段63│拾元          │                │
│    │      │          │9號         │              │                │
├──┼───┼─────┼──────┼───────┼────────┤
│六  │庚○○│90‧07‧26│台中市南屯區│壹仟壹佰陸拾元│0000000000000000│
│    │      │19時50分  │大墩路588號2│              │                │
│    │      │          │樓          │              │                │
├──┼───┼─────┼──────┼───────┼────────┤
│七  │己○○│90‧07‧26│彰化縣和美鎮│玖佰陸拾元    │0000000000000000│
│    │      │17時13分  │彰美路五段85│              │                │
│    │      │          │號          │              │                │
├──┼───┼─────┼──────┼───────┼────────┤
│八  │庚○○│90‧07‧24│台中市南屯區│參仟捌佰陸拾元│0000000000000000│
│    │      │18時20分  │大墩路588號 │              │                │
│    │      │          │2樓         │              │（信用卡未扣案）│
├──┼───┼─────┼──────┼───────┼────────┤
│九  │辛○○│90‧07‧24│台中市○○路│壹萬零捌佰元  │0000000000000000│
│    │      │15時04分  │一段247號   │              │                │
│    │      │          │            │              │（信用卡未扣案）│
├──┼───┼─────┼──────┼───────┼────────┤
│十  │丁○○│90‧07‧20│桃園市○○路│壹萬零捌佰元  │0000000000000000│
│    │      │14時23分  │318號       │              │                │
│    │      │          │            │              │（信用卡未扣案）│
├──┼───┼─────┼──────┼───────┼────────┤
│十一│丁○○│90‧07‧20│桃園市○○路│壹萬參仟元    │0000000000000000│
│    │      │14時40分  │318號       │              │                │
│    │      │          │            │              │（信用卡未扣案）│
├──┼───┼─────┼──────┼───────┼────────┤
│十二│丁○○│90‧07‧20│桃園市○○路│參萬參仟貳佰伍│0000000000000000│
│    │      │17時23分  │318號       │拾元          │                │
│    │      │          │            │              │（信用卡未扣案）│
├──┼───┼─────┼──────┼───────┼────────┤
│十三│丙○○│90‧07‧23│台中縣太平市│壹萬肆仟元    │0000000000000000│
│    │      │12時33分  │太平路576號 │              │                │
│    │      │          │            │              │（信用卡未扣案）│
├──┼───┼─────┼──────┼───────┼────────┤
│十四│丙○○│90‧07‧23│台中縣太平市│壹萬陸仟伍佰元│0000000000000000│
│    │      │19時02分  │太平路576號 │              │                │
│    │      │          │            │              │（信用卡未扣案）│
├──┼───┼─────┼──────┼───────┼────────┤
│十五│丙○○│90‧07‧19│台中縣太平市│玖仟伍佰元    │0000000000000000│
│    │      │19時51分  │太平路576號 │              │                │
│    │      │          │        │              │（信用卡未扣案）│
├──┼───┼─────┼──────┼───────┼────────┤
│十六│楊逢達│90‧07‧20│桃園市○○路│壹萬零參佰元  │0000000000000000│
│    │      │14時02分  │381號       │              │                │
│    │      │          │            │              │（信用卡未扣案）│
├──┼───┼─────┼──────┼───────┼────────┤
│十七│楊逢達│90‧07‧21│桃園市○○路│壹萬玖仟柒佰元│0000000000000000│
│    │      │12時47分  │381號       │              │                │
│    │      │          │            │              │（信用卡未扣案）│
└──┴───┴─────┴──────┴───────┴────────┘


司法院資訊處製作；財團法人民間司法改革基金會備份。
